臺灣新竹地方法院刑事判決
109年度易字第952號
公  訴  人  臺灣新竹地方檢察署檢察官
被      告  陳秀鐶


上列被告因業務侵占等案件，經檢察官提起公訴（109年度偵緝
字第705號、第732號、109年度偵字第11827號），被告於準備程
序中就被訴事實為有罪之陳述，經本院合議庭裁定由受命法官獨
任進行簡式審判程序，判決如下：
    主    文
陳秀鐶犯如附表編號1至5所示之伍罪，各處如附表編號1至5「主
文」欄所示之刑及沒收。應執行有期徒刑貳年柒月。
    犯罪事實
一、陳秀鐶自民國88年7月26日起擔任新光人壽保險股份有公司
    （以下簡稱新光人壽公司）業務員，負責招攬保險契約、收
    取保險費等工作，為從事保險業務之人。其因投資虧損，需
    錢填補，竟各別起意，各基於意圖為自己不法所有之詐欺取
    財犯意，分別為下列犯行：
(一)陳秀鐶於103年1月間，向魏秀蓁詐稱：投資新光人壽公司基
    金配息專案，每投資新臺幣（下同）10萬元，每2個月可獲
    取6,000元至1萬元不等之配息云云，致魏秀蓁陷於錯誤，自
    103年1月17日起至106年7月18日止，陸續交付共計1,180萬
    元之投資款與陳秀鐶，期間陳秀鐶為免魏秀蓁發覺有異，乃
    交還本金220萬元、配息款287萬3,400元與魏秀蓁。
(二)陳秀鐶於104年3月（起訴書誤載為4月）間，向魏秀蓁之夫
    溫文龍詐稱：投資新光人壽公司基金配息專案，每投資10萬
    元，每2個月可獲取6,000元至1萬元不等之配息云云，致溫
    文龍陷於錯誤，自104年3月20日起至106年9月27日止，陸續
    交付145萬元與陳秀鐶，期間陳秀鐶為免溫文龍發覺有異，
    乃交還本金15萬元、配息款61萬2,000元。
(三)陳秀鐶於104年5月間，向魏秀蓁之子溫翔雲詐稱：投資新光
    人配息專案，每投資10萬元每2個月可獲取6,000元至1萬元
    不等之配息云云，使溫翔雲陷於錯誤，自104年5月4日起至1
    06年1月10日止，陸續交付共計105萬元之投資款與陳秀鐶，
    期間陳秀鐶為免溫翔雲發覺有異，乃交還配息款64萬4,000
    元。
(四)陳秀鐶於106年9月22日，在新竹市馬偕醫院附近之統一超商
    ，向邱家守詐稱：投保新絲路基金配息專案，可獲取高額投
    資報酬利息云云，致邱家守陷於錯誤，於106年（起訴書誤
    載為107年）9月22日，匯款50萬元至陳秀鐶所有新光銀行東
    新竹分行帳號：0000-00-0000000號帳戶；再於106年10月4
    日，在新竹縣○○鎮○○路000巷0號邱家守住處，交付現金10萬
    元與陳秀鐶，以供投資新絲路基金之用。
二、陳秀鐶另意圖為自己不法之所有，基於侵占業務上持有之物
    之犯意，於106年9月間，招攬邱家守投保新光人壽公司之「
    新光人壽天生贏家變額萬能壽險」（下稱天生贏家壽險），
    邱家守即於106年9月26日，在新竹市建中路統一超商前，交
    付天生贏家壽險保險費30萬元與陳秀鐶，詎陳秀鐶竟變易持
    有為所有之意，將該筆業務上持有之款項予以侵占入己。嗣
    陳秀鐶於107年2月27日失聯，經魏秀蓁、溫文龍、溫翔雲、
    邱家守向新光人壽公司詢問後始悉受騙。
三、案經魏秀蓁、溫翔雲訴由新竹市警察局第一分局報告、邱家
    守訴由新竹市警察局第二分局報告及新光人壽公司告訴臺灣
    新竹地方檢察署檢察官偵查起訴。
    理    由
一、本件被告陳秀鐶所犯為死刑、無期徒刑或最輕本刑為3年以
    上有期徒刑或高等法院管轄第一審案件以外之罪，其於準備
    程序進行中先就被訴事實為有罪之陳述，經本院告知簡式審
    判程序之旨，並聽取公訴人及被告之意見後，依刑事訴訟法
    第273條之1第1項、第284條之1規定，裁定改由受命法官獨
    任進行簡式審判程序，是依刑事訴訟法第273條之2規定，本
    件之證據調查，不受同法第159條第1項、第161條之2、第16
    1條之3、第163條之1及第164條至第170條規定之限制，合先
    敘明。
二、認定犯罪事實所憑之證據及理由： 
　　上揭犯罪事實，業據被告於偵查中、本院準備程序及審理時
    均坦承不諱（見偵緝字705號卷P19、P31正反、本院卷P52、
    P62、P67），並經證人即告訴人魏秀蓁於警詢及偵查中（見
    偵字7269號卷P3-4、P61反-62）、證人即告訴人溫翔雲於警
    詢及偵查中（見偵字7269號卷P5-6、P61反-62）、證人即告
    訴人溫文龍於偵查中（見偵字7269號卷P61反-62）、證人即
    告訴人邱家守於警詢及偵查中（見偵字9374號卷P9-10、偵
    字7269號卷P61正反）均證述明確，且有告訴人魏秀蓁、溫
    文龍投資新光人壽公司之基金與配息一覽表（見偵字7269號
    卷P14-16、P17）、申訴人分別為告訴人魏秀蓁、溫翔雲之
    新光人壽公司投資基金事件經過申訴書（見偵字7269號卷P1
    8、P31）、戶名魏秀蓁之臺灣新光商業銀行東新竹分行帳戶
    存摺封面及內頁影本（見偵字7269號卷P19-25）、戶名魏秀
    蓁之新竹武昌街郵局帳戶存摺封面及內頁影本（見偵字7269
    號卷P26-28）、發票人為被告、發票日為106年6月23日、面
    額分別為960萬元、300萬元之本票影本各1張（見偵字7269
    號卷P29-30）、戶名溫翔雲之渣打銀行帳戶存摺封面及內頁
    影本（見偵字7269號卷P32-37）、被告與告訴人溫翔雲之LI
    NE通訊軟體對話紀錄擷圖（見偵字7269號卷P38-40）、告訴
    人新光人壽公司提出戶名邱秀英之竹東地區農會帳戶存摺封
    面及內頁影本（見偵字7269號卷48-49）、保戶為告訴人邱
    家守之新光人壽天生贏家變額萬能壽險要保書、重要事項告
    知書、瞭解要保人及被保人之需求及適合度分析評估暨業務
    員報告書影本（見偵字7269號卷P50-54）、核保狀況查詢（
    見偵字7269號卷P55）、告訴人邱家守所立聲明書影本（見
    偵字7269號卷P56）、新光人壽公司與告訴人邱家守簽立之
    和解書影本（見偵字7269號卷P57）、新光人壽公司於107年
    7月19日匯款30萬元予告訴人邱家守之匯款申請書影本（見
    偵字7269號卷P58）、告訴人邱家守提出之手寫紙條（見偵
    字7269號卷P73）、106年9月22日匯款50萬元（收款人為被
    告）之國泰世華商業銀行匯出匯款憑證影本（見偵字7269號
    卷P73）、新絲路投資管理帳戶說明資料（見偵字7269號卷P
    73反）、發票日為106年11月4日、發票人為被告之本票影本
    6張（見偵字7269號卷P75正反）、帳戶存摺內頁影本（見偵
    字7269號卷P74-75）、被告於106年9月22日簽立收據影本（
    見偵字7269號卷P77）、被告於106年10月3日簽立收據影本
    （見偵字7269號卷P78）、新光銀行國內匯款申請書影本（
    見偵字7269號卷P79-81）、業務稽查報告影本（見偵字7269
    號卷P82-83）、告訴人邱家守與被告之LINE通訊軟體對話紀
    錄擷圖（見偵字9374號卷P12-19）、臺灣新光商業銀行股份
    有限公司業務服務部107年1月18新光銀業務字第1076000452
    號函所檢送被告帳戶之開戶資料及交易明細紀錄（見偵字93
    74號卷P26-31）在卷可憑，足徵被告之自白與事實相符，堪
    以採信。綜上，本案事證明確，被告犯行均堪認定，應依法
    論科。
三、論罪科刑：　　
(一)查被告行為後，刑法第336條第2項業於108年12月25日修正
    公布，自108年12月27日起生效施行，惟此次修正僅將上開
    條文之罰金數額調整換算後予以明定，罰金數額實質上並未
    變動，自不生新舊法比較適用問題，應逕予適用上開條文現
    行之規定。又刑法第339條第1項雖於103年6月18日修正公布
    ，並自同年月20日生效施行，惟被告就犯罪事實一、(一)之
    詐欺取財行為係接續犯（詳下述），而接續犯屬實質上一罪
    ，適用法律自應依最後行為時之法律論處，而被告最後行為
    時（106年7月18日）法律既已變更，自無行為後法律變更可
    言，即不發生新舊法比較適用之問題。
(二)核被告就犯罪事實一、（一）至（四）所為，均係犯刑法第
    339條第1項之詐欺取財罪；就犯罪事實二所為，係犯刑法第
    336條第2項之業務侵占罪。被告就詐欺告訴人魏秀蓁、溫文
    龍、溫翔雲、邱家守多次交付財物之行為，各係基於同一詐
    財目的，於密切接近之時地實施，侵害同一法益，各行為間
    之獨立性極為薄弱，依一般社會健全觀念，難以強行分開，
    在刑法評價上，以視為數個舉動之接續施行，合為包括之一
    行為予以評價，較為合理，應各論以接續犯之一罪。被告所
    犯上開4次詐欺取財罪、1次業務侵占罪間，犯意各別，行為
    不同，應予分論併罰。
(三)爰以行為人之責任為基礎，審酌被告因己身投資虧損，不思
    循正常途徑獲取金錢，利用擔任新光人壽公司業務員之機會
    ，佯稱投資基金可獲取高額報酬之方式誆騙告訴人等交付金
    錢，致告訴人等所受損失甚鉅，又利用職務之便，侵占其業
    務上所持有之金錢，所為均欠缺尊重他人財產法益之觀念，
    並破壞人與人之間之信賴關係，殊值非難，兼衡被告均坦承
    犯行之犯後態度，其於本案行為前無任何犯罪前科，有臺灣
    高等法院被告前案紀錄表在卷可參，素行尚佳，並考量其犯
    罪手段、各次犯行所造成之損害程度，暨其自述學歷為高中
    畢業之智識程度，現受僱早餐店擔任服務人員、育有3名子
    女均已成年、經濟狀況不佳之生活狀況（見本院卷P68）等
    一切情狀，就其所犯上開各罪，分別量處如附表「主文」欄
    所示之刑，復審酌被告所犯上開5罪間之犯罪類型、情節、
    手段、相隔時間等因素，依各該罪合併後之不法內涵、罪責
    原則及合併刑罰所生效果等，定其應執行之刑如主文所示，
    以示懲儆。
四、沒收：
　　按犯罪所得，屬於犯罪行為人者，沒收之；前二項之沒收，
    於全部或一部不能沒收或不宜執行沒收時，追徵其價額；犯
    罪所得已實際合法發還被害人者，不予宣告沒收或追徵，刑
    法第38條之1第1項前段、第3項、第5項分別定有明文。查本
    件被告上開各次詐欺取財犯行，所詐取而未實際返還告訴人
    魏秀蓁、溫文龍、溫翔雲、邱家守之金額分別為6,726,600
    元（計算式：11,800,000－2,200,000－2,873,400＝6,726,600
    ）、688,000元（計算式：1,450,000－150,000－612,000＝688
    ,000）、406,000元（計算式：1,050,000－644,000＝406,000
    ）、600,000元，均屬於被告之犯罪所得，未據扣案，自應
    依刑法第38條之1第1項、第3項規定，於被告所犯各該罪之
    主文項下宣告沒收，並於全部或一部不能沒收或不宜執行沒
    收時，追徵其價額。又被告上開業務侵占犯行取得之30萬元
    ，屬於被告之犯罪所得，雖新光人壽公司已與告訴人邱家守
    達成和解並先行賠償告訴人邱家守30萬元，此有和解書及匯
    款申請書影本在卷可參（見偵字7269號卷P57、P58），惟被
    告尚未賠償新光人壽公司（見本院卷P52），仍保有該犯罪
    所得，此與犯罪所得已實際合法發還被害人之情形有間，自
    仍應依刑法第38條之1第1項、第3項規定，於被告所犯該罪
    之主文項下宣告沒收，並於全部或一部不能沒收或不宜執行
    沒收時，追徵其價額。
據上論斷，應依刑事訴訟法第273條之1第1項、第299條第1項前
段，判決如主文。
本案經檢察官王遠志提起公訴，檢察官陳中順到庭執行職務。
中　　華　　民　　國　　110 　年　　2 　　月　　4 　　日
                  刑事第八庭  法　官　廖素琪
以上正本證明與原本無異。
如不服本判決應於收受本判決後20日內向本院提出上訴書狀，上
訴書狀應敘述具體理由。上訴書狀未敘述上訴理由者，應於上訴
期間屆滿後20日內補提理由書狀於本院（均須按他造當事人之人
數附繕本）「切勿逕送上級法院」。
告訴人或被害人如對於本判決不服者，應具備理由請求檢察官上
訴，其上訴期間之計算係以檢察官收受判決正本之日期為準。
中　　華　　民　　國　　110 　年　　2 　　月　　4 　　日
                              書記官  田宜芳
附錄論罪法條全文：
刑法第336條
對於公務上或因公益所持有之物，犯前條第1項之罪者，處1年以
上7年以下有期徒刑，得併科15萬元以下罰金。
對於業務上所持有之物，犯前條第1項之罪者，處6月以上5年以
下有期徒刑，得併科9萬元以下罰金。
前二項之未遂犯罰之。
刑法第339條
意圖為自己或第三人不法之所有，以詐術使人將本人或第三人之
物交付者，處5年以下有期徒刑、拘役或科或併科50萬元以下罰
金。
以前項方法得財產上不法之利益或使第三人得之者，亦同。
前二項之未遂犯罰之。

附表：
編號 犯罪事實 主文  1 上揭犯罪事實一、(一) 陳秀鐶犯詐欺取財罪，處有期徒刑壹年肆月。未扣案之犯罪所得新臺幣陸佰柒拾貳萬陸仟陸佰元沒收，於全部或一部不能沒收或 不宜執行沒收時，追徵其價額。   2 上揭犯罪事實一、(二) 陳秀鐶犯詐欺取財罪，處有期徒刑捌月。未扣案之犯罪所得新臺幣陸拾捌萬捌仟元沒收，於全部或一部不能沒收或不宜執行沒收時，追徵其價額。  3 上揭犯罪事實一、(三) 陳秀鐶犯詐欺取財罪，處有期徒刑捌月。未扣案之犯罪所得新臺幣肆拾萬陸仟元沒收，於全部或一部不能沒收或不宜執行沒收時，追徵其價額。   4 上揭犯罪事實一、(四) 陳秀鐶犯詐欺取財罪，處有期徒刑捌月。未扣案之犯罪所得新臺幣陸拾萬元沒收，於全部或一部不能沒收或不宜執行沒收時，追徵其價額。   5 上揭犯罪事實二 陳秀鐶犯業務侵占罪，處有期徒刑柒月。未扣案之犯罪所得新臺幣參拾萬元沒收，於全部或一部不能沒收或不宜執行沒收時，追徵其價額。